【裁判字號】    97,訴,107
【裁判日期】    970318
【裁判案由】    清償借款
【裁判全文】
臺灣臺中地方法院民事判決  97年度訴字第107號
原      告  國泰世華商業銀行股份有限公司
法定代理人  甲○○
訴訟代理人  丁○○
            丙○○
被      告  戊○○
            乙○○
上列當事人間請求清償借款事件，本院於97年2月26日言詞辯論
終結，判決如下：
    主  文
被告應連帶給付原告肆佰捌拾玖萬參仟肆佰零貳元及如附表所示
之利息、違約金。
訴訟費用由被告連帶負擔
    事  實
甲、原告方面
一、聲明：如主文所示。
二、陳述：
    被告戊○○邀同被告乙○○為連帶保證人，於民國（下同）
    92年3月27日向原告分別借款新台幣（下同）(1)350萬元，約
    定到期日為112年3月27日，依年金法計算，按月攤還本息，
    利率按原告公告之定儲利率指數加碼3.67%計息（即目前年
    息3.07%）；(2)200萬元，約定到期日為112年3月27日，依年
    金法計算，按月攤還本息，利率按原告公告之定儲利率指數
    加碼3.77%計息（即目前年息4.63%）。並約定各宗借款，一
    期不付視為全部到期，並就逾期違約部分，按原貸款利率計
    收利息、遲延利息外，另應自逾期之日起6個月以內者，按
    上開利率10%，逾期在6個月以上部分，按上開利率20%計付
    違約金。詎被告戊○○借款自(1)96年10月27日、(2)96年12月
    27日起，均未依約繳納本息，依兩造約定，全部債務已視為
    全部到期，尚有本金4,893,402元及利息、違約金未獲清償
    。而被告乙○○為系爭借款之連帶保證人，應負連帶清償之
    責。為此爰依消費借貸及連帶保證之法律關係，提起本件訴
    訟等語。
三、對被告抗辯之陳述：
    原告否認同意原告之請求，並主張後來雙方又另行訂立貸款
    契約，雙方就應該依照後來成立之貸款契約履行。次查被告
    之財產均有設定抵押權，負有債務，實難證明對原告之債權
    有確實之實質利益存在。且系爭擔保物經過折舊及土地稅賦
    增加，原告評估實難足以清償債務，及系爭擔保物如可以出
    售清償債務，又何必等待一年之期間才能夠處理，況被告還
    須繳納一年之利息，徒增被告等負擔，實難自圓其說。
四、證據：提出財政部函一份、借據二份、放款帳務副檔資料表
    －本金異動二份、放款帳務副檔資料表－繳息紀錄二份、抵
    押權設定契約書一份、土地登記謄本二份及建物登記謄本一
    份等影本為證。
乙、被告方面：
一、聲明：(1)原告之訴駁回。(2)訴訟費用由原告負擔。
二、陳述：被告提出「雙方確認書」，依據該確認書協議內容，
    被告戊○○一直按照協議繳錢，直到去年被告戊○○經濟發
    生問題，被告戊○○提出要求，先只繳利息，本金先不繳，
    原告也說好，到現在為止，被告戊○○都有繳利息，本金大
    概也只差5萬元而已。原始契約的承受條件，應該還有效。
    原告也已經扣押被告其他的不動產，被告戊○○沒有其他負
    債，原告債權應已有保障，現在貸款還有490萬元，希望原
    告能給我一年內先繳息，我可以處理房子，以還清貸款。
三、證據：提出雙方確認書影本一份為證。
    理  由
甲、程序方面：
一、按因合併而消滅之股份有限公司，其權利義務，應由合併後
    存續或另立之公司承受。公司法第319條準用第75條定有明
    文。查世華聯合商業銀行股份有限公司業於92年6月26日經
    財政部核准正式與國泰商業銀行股份有限公司合併，世華銀
    行為存續公司，國泰銀行為消滅公司，並於同年10月27日經
    經濟部核准登記更名為國泰世華商業銀行股份有限公司，此
    有財政部92年6月26日台財融(二)字第0920028794號函附卷可
    稽。揆諸前揭規定，原世華銀行及國泰銀行之權利義務關係
    ，均由合併後存續並更名之原告所概括承受，合先敘明。
二、按訴狀送達後，原告不得將原訴變更或追加他訴。但擴張或
    減縮應受判決事項之聲明者，不在此限，民事訴訟法第255
    條第1項第3款定有明文。本件原告於訴訟進行中就本金請求
    部分減縮為(1)3,115,880元，(2)1,777,522元；利息請求部分
    減縮為自(1)96年10月27日起至清償日止，按年息3.07%計算
    之利息，(2)96年12月27日起至清償日止，按年息4.63%計算
    之利息；違約金請求部份減縮為自(1)96年11月28日起至清償
    日止，(2)97年1月28日起至清償日止。均屬減縮應受判決事
    項之聲明，核與首揭規定相符，應予准許，併予敘明。
乙、得心證之理由：
一、原告主張之上開事實，業據其提出財政部函、借據、放款帳
    務副檔資料表－本金異動、放款帳務副檔資料表－繳息紀錄
    、抵押權設定契約書、土地登記謄本及建物登記謄本等影本
    為證，核屬相符，且為被告所不爭執，堪信為真正。至被告
    雖辯稱：依據雙方確認書協議內容，被告戊○○一直按照協
    議繳錢，直到去年被告戊○○經濟發生問題，被告戊○○提
    出要求，先只繳利息，本金先不繳，原告也說好，到現在為
    止，被告戊○○都有繳利息，本金大概也只差5萬元而已。
    原始契約的承受條件，應該還有效。原告也已經扣押被告其
    他的不動產，被告戊○○沒有其他負債，原告債權應已有保
    障云云。惟原告否認同意原告之請求，且據被告提出兩造於
    84 年8月24日簽訂之「雙方確認書」內容，兩造約定「俟手
    續完成後，按一般貸款方式開始繳息。」，是就一般貸款方
    式之繳息內容，除有特別約定外，均需定期攤還本息。查原
    告主張原定之確認書內容，業經兩造嗣後合意而變更，後來
    雙方更重新訂立貸款契約，兩造自應依後來成立之貸款契約
    履行等語，經本院審查無誤，即屬可採。故本件被告單方之
    請求，原告並未同意，自無礙原告於本件之請求。
二、原告依消費借貸契約及連帶保證之法律關係，請求被告連帶
    給付4,893,402元及如主文第一項所示之利息、違約金，為
    有理由，應予准許。
丙、結論：
    本件原告之訴為有理由，依民事訴訟法第85條第2項，判決
    如主文。
中    華    民    國    97    年    3     月    18    日
                  民事第二庭    法  官  周靜秀
正本係照原本作成。
如不服本判決，應於送達後20日內向本院提出上訴狀。
中    華    民    國    97    年    3     月    18    日
                                書記官
附表：
┌──────┬──────────┬──────────────┐
│ 欠款金額   │利              息  │違          約          金  │
│（新台幣）  ├───┬──────┼──────┬───────┤
│            │利率  │起迄日期    │起迄日期    │計算標準      │
├──────┼───┼──────┼──────┼───────┤
│3,115,880元 │3.07% │96年10月27日│96年11月28日│逾期6個月以內 │
│            │      │至清償日止  │至清償日止  │按上開利率10% │
│            │      │            │            │逾期超過6個月 │
│            │      │            │            │按上開利率20% │
├──────┼───┼──────┼──────┼───────┤
│1,777,522元 │4.63% │96年12月27日│97年1月28日 │逾期6個月以內 │
│            │      │至清償日止  │至清償日止  │按上開利率10% │
│            │      │            │            │逾期超過6個月 │
│            │      │            │            │按上開利率20% │
└──────┴───┴──────┴──────┴───────┘


司法院資訊處製作；財團法人民間司法改革基金會備份。
